臺灣臺北地方法院民事判決　　　　　　　96年度勞訴字第34號
原　　　告　甲○○○ ○○ ○.
　　　　　　AZ85262, .
訴訟代理人　何朝棟律師
被　　　告　長榮航空股份有限公司
法定代理人　乙○○
訴訟代理人　丙○○
上列當事人間給付資遣費等事件，本院於中華民國九十六年六月
七日言詞辯論終結，判決如下：
    主  文
被告應給付原告新臺幣壹佰壹拾柒萬陸仟陸佰陸拾肆元，及自民
國九十六年一月十六日起至清償日止，按週年利率百分之五計算
之利息。
原告其餘之訴駁回。
訴訟費用由被告負擔十分之八即壹萬貳仟陸佰捌拾元，餘新臺幣
仟壹佰柒拾元由原告負擔。
本判決於原告以新臺幣拾玖萬元供擔保後，得假執行。但被告
如於假執行標的物拍定、變賣或物之交付前，以新臺幣壹佰壹拾
柒萬陸仟陸佰陸拾肆元為原告預供擔保，得免為假執行。
原告其餘假執行之聲請駁回。
    事實及理由
一、原告主張：伊自民國八十四年七月六日起擔任被告飛航機師
    ，於九十年十月三日，被告以美國遭逢九一一事件，全球航
    空事業受巨大打擊，須立即減少人員為由，片面終止與伊間
    之僱傭契約，依勞動基準法第十六條第一、三項，被告應給
    付原告三十日之基本工資。又其自八十四年七月六日至九十
    年十月四日止任職被告期間六年三個月，離職前最後六個月
    總工資為新臺幣（下同）一百六十一萬九千八百零七元，平
    均工資為二十六萬九千九百六十八元，被告應給付伊資遣費
    及預告工資合計一百九十五萬七千二百六十七元，詎被告僅
    給付伊二十九萬八千五百三十元，尚欠一百六十五萬八千七
    百三十七元未給付，爰依勞動基準法第十六條第一、二項、
    第十七條規定，為一部請求，請求被告給付一百五十萬元。
    又依勞動基準法第二十二條規定應全額給付工資及第二十六
    條規定，不得預扣工資，是工資不得延期發放，是資遣費及
    退休金性質均難認係延期工資。況實務上亦認給付不足之退
    休金，並非請求定期之退職金，自無民法第一百二十六條適
    用，亦不得類推適用。而民法第一百二十六條規定係指基於
    一定法律關係，因每次一年以下期間之經過順次發生之債權
    而言，其清償期間在一年以內之債權，係一時發生且因一次
    給付即消滅者，不包含在內，是本件原告請求應適用民法第
    一百二十五條規定之十五年請求時效規定等語。並聲明：(一)
    被告應給付原告一百五十萬元，及自九十年十月十五日起至
    清償日止，按週年利率百分之五計算之利息。(二)原告願供擔
    保請求宣告假執行。
二、被告則以：兩造係合意終止僱傭契約，且已依兩造間之協議
    給付資遣費二十九萬八千五百三十元。縱依原告主張，惟自
    九十年十月四日兩造間僱傭契約終止起算，迨至原告九十五
    年十二月二十二日提起本件訴訟，業已逾民法第一百二十六
    條五年短期時效云云，資為抗辯。並聲明：(一)原告之訴暨假
    執行之聲請均駁回。(二)被告願供擔保請准免執行。
三、兩造不爭執之事實
  (一)被告於八十四年七月六日雇用原告為飛航機師，原告於九十
    年十月四日因兩造間之僱傭契約終止而離職，任職被告期間
    六年二月又二十八日，並有兩造聘僱合約在卷可稽。
  (二)原告離職前六個月之平均工資為二十萬三千四百七十五元。
  (三)原告自被告收受二十九萬八千五百三十元。
四、原告主張被告於九十年十月四日以全球航空事業不景氣，致
    被告面臨嚴重的財務狀況，須減少人力為由，資遣原告，並
    提出被告九十年十月三日函為證。被告則否認資遣原告，抗
    辯兩造係合意終止僱傭契約云云。查：
  (一)被告於九十年十月三日函原告：「Due to the significant
    down turn of airline industry all over world, EVA
    Airways along with other Companies, is going through
    a very severe financial situation.We are forced to
    reduce the manpower immediately（由於全世界航空業嚴
    重衰落，長榮航空公司（即被告）與其他公司一樣，正經歷
    一個非常艱困的財務情況。我們被迫須立即減少人力.Based
    on the clause "SUSPENSION AND/OR DISMISSAL"
    specified in the Employment Agreement signed between
    you and EVA, we are sorry to inform you that your
    contract with EVA will be discontinued with effect
    form Oct.04 2001.（依你與長榮航空公司間聘僱合約約定
    之停職及/或解僱條款，我們很抱歉通知你，你與長榮航空
    公司間合約將自九十年十月四日終止。）Because of this
    premature release, we will give you three months'
    Basic Salary and Duty Allowance in lieu of advance
    notice on Oct. 04,2001.（由於這是提前終止，我們將給
    你三個月基本薪資及職務津貼作為九十年十月四日終止之預
    告工資。）Attached please find the checklist of
    Company Items you should return to PAI. After
    completion of the release routine, the Company will
    provide a repatriation ticket and shipping of your
    personal belongings to your home country（附件為你應
    返還PAI的物品清單。在完成離職手續後，被告將會提供回
    國機票，並將你私人物品運回你的祖國）.On behalf of
    EVA management, I would like to express our
    appreciation to for the service you have rendered to
    EVA. We wish you every success in the future.」有兩
    造不爭執其真正之該函在卷可稽（本院九十六年度北勞調字
    第五號卷第八頁）明確表示被告係因面臨航空業嚴重衰落，
    被迫精簡人力，依兩造間聘僱合約之解僱條款約定解僱原告
    ，並給付原告相當於三個基本工資及工作津貼作為預告工資
    等語。是原告主張被告係片面以業務緊縮，精簡人力為由，
    資遣原告，堪足採信。被告抗辯該函為原告同意書，惟其內
    容無隻字片語提及原告同意合意終止，且僅有被告片面解僱
    之用語，是被告抗辯，要無可取。
  (二)被告固不否認係因上揭經濟因素，而緊縮業務，精簡人力，
    但抗辯上揭經濟因素僅係與原告合意終止之動機，實係徵詢
    原告，經原告同意自動離職後，合意終止兩造間之聘僱合約
    云云，並聲請詢問證人即被告地面課課長張進發。惟證人張
    進發證稱：「二○○一年九一一事件後航空業造成重大衝擊
    ，包括美、歐、澳洲航空公司倒閉，為了尋找因運措施，當
    時我奉命約談原告，有自動離職意願，公司願意給付離職金
    ，當時約約談五、六十為行員，依據考核、年資、差勤、對
    公司的向心力，原告是其中一員，二○○○年七月沒有通過
    公司熟飛考核，加課補考，一九九八年在外站舉行飛行任務
    ，無故沒有報到，一九九七年曾經連續請三十天的病假，除
    此之外，平常對公司的福利措施或相關規範，有些抱怨，我
    們也『暗示』過他，是否自行離職，『當時他沒有表示任何
    意思』，九一一只是我們再提出，徵詢個人的意見，在『九
    十年十月一日』原告執行洛杉磯非台北ＢＲ11飛行任務，抵
    達臺北為晚上九時三十五分，因此在『隔天上午』在南崁的
    九樓會客室約談原告，親自詢問是否有意願自願離職，如果
    同意，公司願意提供三個月份的本薪、加職務津貼作為離職
    金，錢也在當年十月底匯入原告的帳戶，當時原告稍微猶豫
    一下，他有不同的條件，一、他說他不能等到十月底拿離職
    金，希望提早拿到這筆錢，二、公司另外應該提供免費機票
    讓他回家，三、公司應該免費託運他個人的行李四、公司應
    開給他離職證明。如果公司願意接受這些條件，他同意。我
    說因為請款需要時間，所以約在隔天將離職金的支票在公司
    的九樓交給他簽收，第二天，他也依約前來公司簽領支票。
    」等語，其內容謂原告係經兩造合意後，自動離職等語，與
    上揭被告資遣原告函內容所載：被告係片面依兩造間聘僱合
    約之解僱條款解僱原告顯然不符，其證詞已難採信。再者，
    縱依證人張進發證詞，證人係於九十年十月二日與原告會談
    ，且原告對於證人張進發提出不同條件，而其條件內容是否
    果如張進發上揭證詞所述，容有存疑，然被告於翌日即以上
    揭資遣函片面終止兩造間聘僱合約，顯然係不同意原告所提
    條件，否則何以依上揭聘僱合約之解僱條款終止兩造僱傭契
    約。是被告抗辯兩造業合意，原告自動離職云云，委無可取
    。至原告領取被告支付之二十九萬八千七百三十七元，由於
    被告本應給付原告資遣費，如后所述，則受領一部給付，本
    係原告之權利，自不得以之為原告合意終止僱傭契約之證據
    ，被告以之為原告不利之論據，亦無可採。
五、原告主張被告以業務緊縮，精簡人力為由，資遣原告，合於
    勞動基準法第十一條第二款之規定，且原告服務年資為六年
    二月又二十八日，依同法第十六條第一項第三款、第三項，
    及第十七條之規定，應給付預告工資三十日、及相當於六年
    三月平均工資之資遣費合計一百六十五萬八千七百三十七元
    ，於本訴僅先請求其中一百五十萬元等語。按雇主於業務緊
    縮時，得預告勞工終止勞動契約。又雇主依第十一條或第十
    三條但書規定終止勞動契約者，繼續工作三年以上者，於三
    十日前預告之。雇主未依第一項規定期間預告而終止契約者
    ，應給付預告期間之工資。又雇主依前條終止勞動契約者，
    勞工在同一雇主之事業單位繼續工作，每滿一年發給相當於
    一個月平均工資之資遣費。依上揭計算之剩餘月數，或工作
    未滿一年者，以比例計給之。未滿一個月者以一個月計；勞
    動基準法第十一條第二款、第十六條第一第三款、第三項、
    第十七條定有明文。查，被告以業務緊縮，精簡人力為由資
    遣原告，合於勞動基準法第第十一條第二款之規定，則被告
    依上揭規定，應發給預告工資及資遣費。又原告於被告服務
    年資為六年二月又二十八日，原告月平均工資為二十萬三千
    四百七十五元，為兩造所不爭執，如前所述。則依上揭第十
    六、十七條之規定被告應發給原告預告工資三十日，及相當
    於六又四分之一月平均工資之資遣費，合計一百四十七萬五
    千一百九十四元；扣除原告已領取二十九萬八千五百三十元
    ，被告尚應給付原告一百十七萬六千六百六十四元。是原告
    主張於此範圍為可採，逾該範圍之請求，即無可取。又本件
    原告主張上揭債權均屬無確定期限之債權，依民法第二百二
    十九條第二項規定，應自催告時起，被告始負遲延責任，原
    告未經催告，提起本件訴訟，應自送達被告本件起訴狀翌日
    即九十六年一月十六日起，始負遲延責任，則原告請求之法
    定利息於九十六年一月十五日前，即屬無據。
六、被告另抗辯本件原告請求之預告工資及資遣費其性質屬民法
    第一百二十六條規定之退職金，原告於九十年十月四日離職
    時，其本件請求之消滅時效應該日起算，於九十五年十月四
    日屆滿，而原告遲至九十五年十二月二十二日始提起本件訴
    訟，已逾上揭時效期間云云。按「利息、紅利、租金、贍養
    費、退職金及其他一年或不及一年之定期給付債權，其各期
    給付請求權，因五年間不行使而消滅。」民法第一百二十六
    條定有明文。該條規定係就各期給付請求權所為之規範，觀
    諸該規定「其『各期給付請求權』，因五年間不行使而消滅
    。」至明。次按「違約金係因債務人給付遲延時，債權人始
    得請求，既非定期給付之債，與民法第一百二十六條所規定
    之性質不同，其時效期間應為十五年。」（最高法院九十五
    年度台上字第六三三號判決要旨參照）是此所謂定期給付，
    係指基於一定法律關係，因每次一定期間之經過順次發生之
    債權而言。該條款所揭示「利息、紅利、租金、贍養費、退
    職金等，乃其例示而已。此種給付，固不限於一年或不及一
    年者為限，惟必須具有定期給付之性質，始足當之。」故如
    利息、紅利、租金、贍養費、退職金、薪俸、終身定期金等
    ，不論其基本債權係基於當事人之約定而發生，抑係基於法
    律之規定而發生；又不論其有無原本返還請求權、每期給付
    數額是否相同，凡基於同一基本債權而定期反覆發生之請求
    權，皆屬於本條所謂各期給付請求權。但所謂各期給付請求
    權並不包括就普通債權定有分期給付者在內。查原告請求之
    預告工資及資遣費均屬一次給付之退職金，並非於同一基本
    債權而定期反覆發生之各期給付請求權，自無該規定之適用
    。則依適用一般消滅時效十五年期間之規定，被告抗辯原告
    起訴時已逾五年又二個月餘，本件請求權已罹於消滅時效云
    云，合屬誤會。
七、綜上所述，原告依勞動基準法第十六條第一項第三款、第十
    七條規定，據以提起本訴，請求被告給付預告工資及資遣費
    一百五十萬元及其法定利息，於一百十七萬六千六百六十四
    元，及自九十六年一月十六日起至清償日止，按週年利率百
    分之五計算之利息部分，即無不合，應予准許。逾上揭範圍
    部分，為無理由，應予駁回。原告勝訴部分，兩造均陳明願
    供擔保，聲請宣告假執行、免假執行，核無不合，爰分別酌
    定相當擔保金額准許之。至原告敗訴部分，其假執行之聲請
    失所附麗，併予駁回。
八、本件事證已臻明確，兩造其餘攻擊防禦方法及舉證，與本判
    決結果不生影響，無贅述必要，併予敘明。
九、據上論結，原告之訴為一部有理由，一部無理由，依民事訴
    訟法第七十九條、第三百九十條第二項、第三百九十二條第
    二項，判決如主文。
中　　華　　民　　國　　96　　年　　6　　月　　21　　日
                  勞工法庭      法　官　 吳光釗
以上正本係照原本作成
如對本判決上訴，須於判決送達後20日內向本院提出上訴狀
中　　華　　民　　國　　96　　年　　6　　月　　21　　日
                    　　　　　　書記官　陳素卿
